【裁判字號】    90,聲再,123
【裁判日期】    900820
【裁判案由】    聲請再審
【裁判全文】
臺灣高等法院高雄分院刑事裁定                      九十年度聲再字第一二三號
    再審聲請人
    即受判決人  丙○○
                甲○○
                乙○○
右列聲請人因貪污治罪條件等案件，對於本院八十九年度上更（四）字第一二號中華
民國八十九年十二月五日確定判決（臺灣屏東地方法院八十三年度訴字第二一七號、
臺灣屏東地方法院檢察署八十二年度偵字第六八八○號、七○二四號、八十三年度偵
字第○八五○號，移送併案號：同檢察署八十二年度偵字第七一○四號、八十五年度
偵字第九三七號），聲請再審，本院裁定如左：
      主  文
再審之聲請及停止執行之聲請均駁回。
      理  由
一、聲請意旨略稱：(一)告訴人張秀緞於八十一年十月十九日在該存證信函中明確地稱
    ：「本人憑此通知書（按：屏東市攤販協會通知張利緞稱已將一千萬價金退回予
    仲介人葉炳輝，而請張秀緞直接向葉炳輝取回一千萬元價金，以結算該買賣契約
    ）要向總幹事葉炳輝先生領回此款時無法領回，經再三催討僅拿回現金一千萬元
    及支票三張，尚未退回之一千萬元正經再三催討，總幹事葉炳輝先生始說明未退
    回之一千萬元在理事長陳清魁先生處，然再到販協會理事長處催討，陳理事長推
    說在總幹事葉炳輝先生處，經再三的催討均無下文，爾後理事長陳清魁先生答應
    要與總幹事葉炳輝協調給本人一個交付，事經兩個月再三的打電話催問，陳理事
    長也未給本人一個交待，總幹事葉炳輝也避不見面電話也不回，今在不得已的情
    況下發此信函限屏東市攤販協會理事長、總幹事葉炳輝在十月二十三日以前出面
    解決退還一千萬元‧‧‧」，通觀該函內容皆未提到丙○○、甲○○、乙○○、
    楊川山等四人，可知本件最多亦僅係陳清魁與葉炳輝有所勾結，由葉炳輝最初亦
    最真實無偽之陳述足證丙○○、甲○○、乙○○、楊川山等四人絕未涉案，亦絕
    未朋分各五十萬元之款項。上開事證及主張，被告已在更二審八十七年五月十九
    日之辯護意旨狀中詳為引證論述，然原確定判決就此足生影響於判決之證據卻於
    審判時未經注意。(二)莊銘東（係張秀緞之未婚夫）在偵查卷第三十六頁反面陳稱
    ：「由於我向葉炳輝索回投資款一千萬元（按：即七十九年四月二十八日交付之
    五百萬元、暨七十九年七月七日多付之五百萬元），葉炳輝拿不出錢還我（所以
    才告）云云；基此，合計一千元萬之款項在莊銘東之主觀認知中，根本係葉炳輝
    所私要取去者，而與被告陳清魁、丙○○、甲○○、乙○○、楊川山等五人無涉
    ，上開莊銘東所為對被告等有利之證據，業經陳清魁於更四審八十九年十一月二
    十一日辯護意旨狀中具體提出主張，然原確定判決就此足生影響於判決之證據卻
    於審判時未經注意。綜上可知，本件自有刑事訴訟法第四百二十條第一項第六款
    所稱「因發現確實之新證據」及同法第四百二十一條所稱「就足生影響於判決之
    重要證據漏未審酌」之再審事由，爰依法聲請再審及請求裁定停止本件刑罰之執
    行云云。
二、按因發見確實之新證據，足認受有罪判決之人應受無罪之判決者，得聲請再審，
    固為刑事訴訟法第四百二十條第一項第六款所明定。惟所謂發見新證據，係指該
    證據當時已經存在，為法院及當事人所不及知，不及調查斟酌，至其後始行發見
    ，且就證據本身形式上觀察，固不以絕對不須經過調查程序為條件，但必須顯然
    可認為足以動搖原有罪確定判決，而為受判決人無罪、免訴、免刑或輕於原判決
    所認罪名之判決者為限。此受理聲請再審之最後事實審法院，應就聲請再審理由
    之所謂「新證據」，是否具備事實審判決前已經存在，為法院、當事人所不知，
    事後方行發見之「嶄新性」，及顯然可認足以動搖原有罪確定判決，應為無罪、
    免訴、免刑或輕於原判決罪名之「顯然性」二要件，加以審查，為判斷應否准予
    開始再審之準據，若判決前已經當事人提出或聲請調查之證據，經原法院捨棄不
    採者，即非該條款所謂發見之新證據，不得據為聲請再審之原因，有最高法院八
    十五年度台抗字第三０八號、七十七年度台上字第五十五號、七十八年度台抗字
    第一四五號判決參照。次按不得上訴於第三審法院之案件，除刑事訴訟法第四百
    二十條規定外，其經第二審確定之有罪判決，如就足生影響於判決之重要證據漏
    未審酌者，亦得為受判決人之利益，聲請再審，同法第四百二十一條定有明文。
    所謂漏未審酌，乃指其證據在前訴訟程序已發現並提出於法院，法院未予審酌而
    言，苟被捨棄之證據，已於理由內敘明其捨棄之理由者，即非漏未審酌。又所謂
    重要證據，必須該證據已足認定受判決人應受無罪、或免訴、或輕於原審所認定
    之罪名方可，如該證據縱經審酌仍不足以推翻原審所認定罪刑者，即非足生影響
    於原判決之重要證據，自不得據以聲請再審。
三、本件聲請人主張告訴人張秀緞之存證信函、共同被告葉炳輝之供詞、證人莊銘東
    之證詞為新證據及漏未審酌之重要證據而聲請再審云云。惟查：本院八十九年度
    重上更字（四）第一二號刑事確定判決，認定聲請人丙○○、甲○○、乙○○與
    同案被告陳清魁、葉炳輝、楊川山共同侵占攤販協會所有之買賣價金，聲請人三
    人各分得新台幣五十萬元，聲請人共犯刑法第三百二十五條第一項普通侵占罪，
    原判決已於理由中，就同案被告葉炳輝及證人莊銘東、張秀緞於屏東縣調查站調
    查、偵查及歷次審理中之供述及證詞情，詳予調查審酌，憑以認定事實，此有聲
    請人所提出之本院上開確定判決影本附卷可稽，同案被告葉炳輝之供詞及證人莊
    銘東之證詞，自非「新證據」或「漏未審酌之證據」，至為明確。至告訴人張秀
    緞之存證信函，聲請人已在更二審八十七年五月十九日之辯護意旨狀中提出，有
    該案卷可稽，因此該存證信函既非於事實審判決前已經存在，為法院、當事人所
    不知，事後方行發見者，即不具「嶄新性」，自非「新證據」，且證人張秀緞已
    於該案調查站調查、偵查、歷次審判中證述綦詳，並經原確定判決審酌採證，況
    依聲請意旨所指該存證信函之內容觀之，縱經審酌仍不足以影推翻原確定判決所
    認定之罪刑，顯非足生影響於原確定判決之重要證據。聲請人所舉聲請再審之理
    由，核與上開法條規定不符，本件再審之聲請及停止執行之聲請，均無理由，應
    予駁回。
四、據上論結，應依刑事訴訟法第四百三十四條第一項裁定如主文。
中      華      民      國        九十      年      八    月    二十    日
                            臺灣高等法院高雄分院刑事第六庭
                                  審判長法官  王憲義
                                        法官  陳啟造
                                        法官  范惠瑩
右正本證明與原本無異。
不得抗告。
                                      書記官  馬蕙梅
中    華    民    國      九十      年       八       月     二十三     日
                                                                        Ｆ


司法院資訊處製作；財團法人民間司法改革基金會備份。
